【裁判字號】    96,訴,9018
【裁判日期】    970516
【裁判案由】    侵權行為損害賠償
【裁判全文】
臺灣臺北地方法院民事判決              96年度訴字第9018號
原      告  甲○○
                        5樓
訴訟代理人  顧定軒律師
被      告  乙○○
                        號
被      告  丙○○
上列當事人間請求侵權行為損害賠償事件，本院於九十七年四月
二十九日言詞辯論終結，判決如下：
    主  文
被告應連帶給付原告新台幣伍拾萬玖仟捌佰零貳元，及自民國九
十六年八月十八日起至清償日止按年息百分之五計算之利息。
原告其餘之訴駁回。
訴訟費用由被告連帶負擔四分之一；餘由原告負擔。
本判決第1項於原告以新台幣壹拾陸萬玖仟元供擔保後，得假執
行。
原告其餘假執行之聲請駁回。
    事實及理由
一、本件被告丙○○言詞辯論期日未到場，查無民事訴訟法第38
    6條所列各款情事，該部分爰依原告之聲請，由其一造辯論
    而為判決，合先敘明。
二、原告主張：
（一）緣原告與被告乙○○有合夥投資化妝品事業之關係，詎被
      告乙○○於95年6月2日以討論合夥資金事宜為由，打電話
      誘騙原告至三民路與民生東路口之風車小鎮泡沫紅茶店，
      原告於當日晚上9點許抵達該處，因與被告乙○○商談未
      果，被告乙○○竟通知其夫即被告丙○○並夥同十餘名年
      籍不詳男子等進入店入，毆打原告而致原告不能抗拒後，
      被告等便拿出面額25萬元之本票2張、借據1張及現金保管
      條各2張，迫使原告簽立，並為取原告之身份證對原告進
      行搜身時，將原告身上新台幣（以下同）3萬元現金交予
      被告乙○○。嗣後，被告等為達拿取原告身分證件之目的
      ，由其中4名年籍不詳之手持鐵棍及鋁棒之男子等，強押
      原告至原告所有之車，強迫原告開車至原告位於南京東路
      五段251巷23號之家中，而被告與其餘年籍不詳之男子則
      另乘2部車，跟隨在原告所駕駛之車子前後；於上開車隊
      行至該路段251巷口時，原告因心生恐懼擔心被告等人會
      危害家人安全，即開啟車門欲逃離被告等人之控制，詎料
      被告等見狀，竟與該等十餘名年籍不詳之男子，分持鐵條
      及鋁棒等加以毆打原告，導致原告受有粉碎性臏骨骨折、
      全身多處擦傷、左側臉頰撕裂傷及左胸挫傷等傷害。為此
      原告本於民法第184條、第185條及第195條第1項侵權行為
      之規定，爰依民法侵權行為之法律關係，訴請被告應連帶
      賠償原告之損害。
（二）原告請求損害賠償範圍如下：
    1.原告為此支出醫療費用9,802元。
    2.精神慰撫金200萬元：
      被告等限制原告之行動，期間多以言語為恐嚇，已於斯時
      即造成原告心生強烈恐懼外，被告等之行為已不法侵害原
      告之自由，被告並夥同當場之十餘多人同時持鐵條或鋁棒
      毆打原告，除造成原告受有前述多處之重大傷害，導致原
      告須多次入院治療，且至現今仍需花費許多時間長期復健
      外，原告更因被告等當時之暴力行為，至今身心仍飽受煎
      熬，擔心己身與家人之安全仍會遭被告等危害，每夜皆在
      惡夢中驚醒實無法安眠，被告等之犯罪行為，使原告身心
      嚴重受創，原告所蒙受肉體、精神上痛苦至深且鉅，情節
      難謂不重大，爰依法請求被告等連帶賠償原告非財產上之
      精神慰撫金200萬元。
（三）訴之聲明
    1.被告應連帶給付原告2,009,802元，暨自起訴狀送達翌日
      即96年8月18日起至清償日止，依年利率百分之五計算之
      利息。
    2.原告願供擔保宣告假執行。
三、被告乙○○則否認毆打原告，並辯稱是原告有意騙錢，原告
    竟又請求伊賠償200萬元，顯非合理等語資為抗辯，並聲明
    ：駁回原告之訴。
四、被告丙○○未於言詞辯論期日到場，亦未提出書狀作何聲明
    或陳述
五、兩造不爭執事項：
  1.被告乙○○因本件剝奪行動自由及傷害犯行，經本院刑事庭
    以96年度訴字第855號及臺灣高等法院刑事庭以96年度上訴
    字第3784號刑事判決，判決被告乙○○共同以非法方法，剝
    奪人之行動自由，處有期徒刑10月，減為有期徒刑5月。被
    告丙○○部分，經本院檢察署發布通緝中。
  2.原告因被告共同傷害行為，受有粉碎性臏骨骨折、全身多處
    擦傷、左側臉頰撕裂傷及左胸挫傷等傷害，有原告提出之國
    泰綜合醫院診斷證明書在卷為憑。
  3.原告因被告共同傷害行為，受有支出醫療費用9,802元之損
    害。
六、本院得心證之理由：
（一）被告有共同剝奪原告行動自由及毆打原告之侵權行為：
      查被告乙○○與原告合夥從事化妝品生意，嗣被告乙○○
      有意退出，要原告將出資款併同借用之6萬元，合併償還
      ，一直未獲同意。被告乙○○於95年6月2日電話聯絡原告
      ，要求償還部分金錢，原告承諾當日先償還3萬元，而相
      約見面洽談。被告乙○○不滿意原告處理方式，竟邀同被
      告丙○○及數名不詳姓名、年籍成年男子同往風車小鎮簡
      餐店，同日晚間9時許，原告至風車小鎮簡餐店等候被告
      乙○○，被告乙○○即囑咐其他人在外等候進一步指示，
      而獨自1人進入店內。被告乙○○與原告洽談未果，即聯
      絡在外之被告丙○○等人進入。被告2人與不詳姓名、年
      籍成年男子等人，乃將原告團團圍住，要求原告還錢，並
      以有無吃過玻璃等語，威嚇原告，並由不詳姓名、年籍男
      子一起出手毆打原告，迫使原告於未談好條件之情形下，
      交出身上原本準備交付被告乙○○之3萬元，並同意簽發
      面額各25萬元之本票2紙及書立同額之借據、現金保管條
      各1紙，以解決合夥債務問題。因原告表示並未攜帶國民
      身分證可供核對，被告乙○○等人乃強押甲○○返回其臺
      北市○○○路○段251巷23號5樓住處，拿取國民身分證。
      由其中4名男子隨車監控原告駕駛車輛，被告及其他男子
      則分駕2部車輛尾隨，而剝奪原告之行動自由，至原告住
      處巷口，原告一下車，即乘機逃跑，不詳姓名、年籍男子
      多人在後追趕，並分持鐵棍、鋁棒於追及後毆打原告，致
      原告受有粉碎性臏骨骨折、全身多處擦傷、左側臉頰撕裂
      傷、左胸挫傷等傷害之事實，業據原告提出國泰綜合醫院
      甲種診斷證明書、乙種診斷證明書、醫療費用收據等件影
      本為證，而被告共同剝奪原告行動自由及傷害罪之刑事責
      任，業經本院及臺灣高等法院審理後，判處被告乙○○有
      期徒刑10月，減為有期徒刑5月。有本院96年度訴字第855
      號及臺灣高等法院96年度上訴字第3784號刑事判決書在卷
      可稽，是原告主張被告共同剝奪其行動自由及毆打原告之
      侵權行為，應堪信實，而得採信。
（二）被告應連帶賠償原告509,802元：
    1.按因故意或過失，不法侵害他人之權利者，負損害賠償責
      任；數人共同不法侵害他人之權利者，連帶負損害賠償責
      任﹔不能知其中孰為加害人者，亦同。造意人及幫助人，
      視為共同行為人。不法侵害他人之身體、健康、名譽或自
      由者，被害人雖非財產上之損害，亦得請求賠償相當之金
      額，民法第184條第1項前段、第185條、第195條第1項前
      段規定甚明。經查，本件被告確有故意妨害原告自由及毆
      打原告之行為，且與原告所受之傷害間，具相當因果關係
      ，是原告主張被告2人應負共同侵權行為損害賠償責任，
      依法有據。
    2.原告因被告共同毆打行為受有傷害，為此支出醫療費用9,
      802元，業據原告提出國泰綜合醫院醫療費用收據影本為
      證，且為被告乙○○所不爭執，是原告請求被告應連帶賠
      償該等費用之損失，為有理由。
    3.精神慰撫金部分：又慰撫金之核給標準，應斟酌雙方身分
      、地位及經濟狀況及其他各種情形核定之，最高法院著有
      76年臺上字第1908號判例可資參照。經查，本件被告有共
      同妨害原告行動自由及毆打原告之行為，已如前述，是原
      告主張因此受有精神上之痛苦，自屬有據。本院審酌原告
      因被告共同之傷害行為，受有粉碎性臏骨骨折、全身多處
      擦傷、左側臉頰撕裂傷及左胸挫傷等傷害，且被告之犯行
      ，除被告2人外，尚夥同其他十餘名年籍姓名不詳男子共
      同犯之，對原告身心造成之損害，顯然甚鉅，是本院認原
      告因被告之侵權行為，所造成精神上損害賠償額以50萬元
      為適當，應予准許，逾此數額之部分，請求為無理由，應
      予駁回。
七、綜上所述，本件原告依侵權行為之法律關係，請求被告應連
    帶給付509,802元，及自訴狀送達之翌日即96年8月18日起至
    清償日止，按年息5%計算之利息，洵屬有據，為有理由，應
    予准許；逾此數額之請求，為無理由，應予駁回。
八、兩造其餘之攻擊或防禦方法及未經援用之證據，經本院斟酌
    後，認為均不足以影響本判決之結果，自無逐一詳予論駁之
    必要，併此敘明。
九、原告陳明願供擔保，聲請宣告假執行，經核其勝訴部份，合
    於法律規定，爰酌定相當之擔保金額宣告之；其餘假執行之
    聲請，因該部份訴之駁回而失所依據，應予駁回。
十、結論：本件原告之訴一部有理由，一部無理由，依民事訴訟
    法第385條第1項前段、第79條、第85條第2項、第390條第2
    項，判決如主文。
中    華    民    國    97    年    5     月    16    日
                  民事第五庭    法  官  陶亞琴
以上正本係照原本作成
如對本判決上訴，須於判決送達後20日內向本院提出上訴狀
中    華    民    國    97    年    5     月    16    日
                                書記官  蔡月女


司法院資訊處製作；財團法人民間司法改革基金會備份。
